【裁判字號】    95,訴,2087
【裁判日期】    970711
【裁判案由】    損害賠償
【裁判全文】
臺灣桃園地方法院民事判決              95年度訴字第2087號
原      告  良徽工程有限公司
法定代理人  甲○○
訴訟代理人  黃政雄律師
被      告  再偉工程有限公司
兼  法  定
代  理  人  乙○○
共      同
訴訟代理人  簡文玉律師
上列當事人間損害賠償事件，經本院於民國97年6 月17日言詞辯
論終結，判決如下：
    主  文
原告之訴及假執行之聲請均駁回。
訴訟費用由原告負擔。
    事  實
甲、原告方面：
一、聲明：
  (一)被告應給付原告新台幣（下同）300 萬元，及自起訴狀繕本
    送達翌日起至清償日止，按年息5 ％計算之利息。
  (二)願供擔保，請准宣告假執行。
二、陳述：
  (一)原告自民國90年起陸續將其所有鋼管鷹架9,143 組、60公分
    鋼製踏板7,104 支、中段欄杆7,104 支、安全母索665 條、
    6 米鋼管414 支、鐵斜籬151 組、浪板986 片、雙三角架
    127 支、鐵爬梯39支、垃圾管理36組、電梯閘門36個，存放
    於被告再傳工程有限公司（下稱再偉公司）所屬龜山倉庫內
    ，經原告多次以電話聯繫或親自前往上開龜山倉庫並委請律
    師發函，被告均置之不理。
  (二)原告固自90年1 月起向被告租用鷹架，惟被告再偉公司及其
    法定代理人乙○○竟浮報租用鋼管鷹架之數目，致原告陷於
    錯誤，溢付租金4,186,191 元，爰依民法第184 條第1 項及
    第179 條規定請求判決如聲明所示。
三、證據：提出鷹架從工地送至倉庫之明細表1 件、桃園府前郵
    局第1716號存證信函暨收件回執各1 件、租架租金總表暨明
    細表1 件、出貨單1,399 件、再偉公司林口租架明細表24件
    （均為影本）為證。
乙、被告方面：
一、聲明：原告之訴駁回。
二、陳述：
  (一)本件係原告自90年起向被告再偉公司租賃鷹架作為搭建營造
    建築之用，鷹架組合之主體結構為鐵架，配件部分則為水平
    、拉桿、樓梯、鐵管等，兩造間就鷹架租賃之租金以主體結
    構鐵架計算，自94年1 月1 日起每支每日以0.5 元計算租金
    （93年12月底前為每支每日0.4 元），惟原告自94年11月起
    ，所交付給付租金之票據即未兌現，經被告再偉公司於95年
    7 月28日對其起訴請求給付租金等，業經臺灣臺北地方法院
    新店簡易庭以95年度店簡字第1523號判決原告應給付被告再
    偉公司2,847,031 元及法定遲延利息，並應返還鐵架12,714
    支、45公分水平122 支、30公分水平9,229 支、拉桿8,206
    支，暨自95年8 月19日起至返還前項物品之日止，按日給付
    被告再偉公司6,357 元確定在案。
  (二)原告於起訴狀稱其自90年起將其所有鋼管鷹架9,143 組等存
    放於被告再偉公司龜山倉庫云云，惟若原告有上開龐大數量
    之鷹架寄放於被告倉庫，又何須再向被告再偉公司承租鷹架
    ，足證原告起訴與事實不符。
  (三)依被告再偉公司前於臺灣臺北地方法院95年度店簡字第1523
    號給付租金事件製作提出之明細表第30頁記載，於94年11月
    21日結算原告承租載出之鷹架數量為「22,277」，與94年11
    月25日營建工程施工鷹架租賃契約書所載承租數量「22,460
    」組大致相符；另於明細表第31頁所載，於95年3 月底結算
    原告載出鷹架數量為「20,917」，亦與上開租賃契約書所載
    承租數量「20,199」組大致相符，足證原告確係向被告再偉
    公司承租上開數量之鷹架。
  (四)查兩造係每月對帳，計算方式係每月會算1 次，按每月內鐵
    架進出情形計算，並於94年底起訂立書面契約，契約書上所
    載數量與被告前案訴訟代理人依運送單結算結果相符。原告
    前以同一事實對被告乙○○提起詐欺告訴，業經臺灣桃園地
    方法院檢察署96年度偵字第4340號為不起訴處分確定在案，
    原告法定代理人甲○○於該刑事案件偵查開庭時，亦自承自
    90 年 間向被告再偉公司承租鷹架，每個月結算1 次等語，
    故鷹架之數量係經兩造會算，非被告單方記載。
  (五)以原告於95年2 月7 日結算簽名蓋章確認之帳簿記載，原告
    公司承租主架21,108支、水平16,401支、拉桿13,365支為計
    算標準，再佐以95年2 月7 日以後所附呈之運送單，一一重
    為列載計算，原告公司仍應再給付被告再偉公司2,933,783
    元，並應返還被告再偉公司鐵架13,111支、水平7,161 支、
    拉桿8,366 支，故原告主張被告浮報鷹架數量，致其陷於錯
    誤溢付租金，顯無理由。
三、證據：提出民事起訴狀1 件、民事更正聲明暨準備書狀1 件
    、營建工程施工鷹架租賃契約2 件、運送單1 件、對帳簿1
    件、臺灣桃園地方法院檢察署檢察官不起訴處分書1 件、臺
    灣高等法院檢察署處分書1 件、民事綜合辯論意旨續狀1 件
    、95年2 月7 日結算單1 件、臺灣臺北地方法院新店簡易庭
    95年度店簡字第1523號宣示判決筆錄1 件、臺灣臺北地方法
    院新店簡易庭95年度店簡字第1523號民事裁定1 件、臺灣臺
    北地方法院民事判決確定證明書1 件（均為影本）為證。
    理  由
一、兩造不爭執事項：
  (一)原告自90年起向被告再偉公司租賃鷹架（含主體鐵架、配件
    水平、拉桿、樓梯等）作為搭建營造建築之用。
  (二)原告前以被告再偉公司及其法定代理人乙○○浮報原告租用
    鋼管鷹架數目，使原告陷於錯誤，溢付租金4,186,191 元，
    及原告自90年起將鋼管鷹架9,143 組等存放在被告再偉公司
    龜山倉庫內，拒不返還為由，對被告乙○○提起詐欺及侵占
    告訴，經臺灣桃園地方法院檢察署檢察官為不起訴處分確定
    ，有臺灣桃園地方法院檢察署檢察官不起訴處分書、臺灣高
    等法院檢察署處分書各1 件附卷可參（見本院卷二第35-37
    頁）。
  (三)被告再偉公司以原告於95年2 月前給付租金之支票退票，及
    自95年3 月起拖欠租用鷹架等物之租金2,910,980 元及有鐵
    架12,714支、45公分水平122 支、30公分水平9,229 支、拉
    桿8,206 支未返還之事實，起訴請求原告給付95年2 月前之
    租金865,520 元及自95年3 月至95年8 月18日終止契約止之
    租金1,244,061 元，並請求返還上開鷹架物品及自95年8 月
    19日起至返還日止按日給付6,537 元，經臺灣臺北地方法院
    新店簡易庭以95年度店簡字第1523號判決原告應給付被告再
    偉公司租金2,847,031 元（865,520 元＋1,244,061 元）及
    法定遲延利息，並應返還鐵架12,714支、45公分水平122 支
    、30公分水平9,229 支、拉桿8,206 支，及自95年8 月19日
    起至返還前項之物日止，按日給付被告再偉公司6,357 元，
    並告確定在案，有臺灣臺北地方法院新店簡易庭95年度店簡
    字第1523號宣示判決筆錄、臺灣臺北地方法院新店簡易庭95
    年度店簡字第1523號民事裁定、臺灣臺北地方法院民事判決
    確定證明書各1 件在卷可憑（見本院卷二第64-70 頁、第76
    頁、第78頁）。
二、兩造之爭點：
  (一)被告有無浮報原告租賃鋼管數量，致原告陷於錯誤而溢付租
    金之侵權行為？
  (二)原告有無將其所有鋼管鷹架9,143 組、60公分鋼製踏板7,10
    4 支、中段欄杆7,104 支、安全母索665 條、6 米鋼管414
    支、鐵斜籬151 組、浪板986 片、雙三角架127 支、鐵爬梯
    39支、垃圾管理36組、電梯閘門36個等物品，存放被告再偉
    公司所屬龜山倉庫內，而遭被告侵占？
  (三)原告依侵權行為及不當得利之法律關係請求被告再偉公司及
    乙○○賠償300萬元，有無理由？
三、本院之判斷：
  (一)按確定判決之既判力，固以訴訟標的經表現於主文判斷之事
    項為限，判決理由並無既判力。但法院於判決理由中，就訴
    訟標的以外當事人主張之重要爭點，本於當事人辯論之結果
    ，已為判斷時，除有顯然違背法令之情形，或當事人已提出
    新訴訟資料，足以推翻原判斷之情形外，應解為在同一當事
    人就該重要爭點所提起之訴訟，法院及當事人就該已經法院
    判斷之重要爭點，皆不得任作相反之判斷或主張，始符民事
    訴訟上之誠信原則（最高法院95年度台上字第1574號判決意
    旨參照）。
  (二)兩造就關於租賃鷹架鋼管、配件之租金及鷹架鋼管配件等租
    賃物之返還等重要爭點，已經臺灣臺北地方法院95年度店簡
    字第1253號判決確定：
    1.本件被告再偉公司前曾對本件原告良徽工程有限公司提起
      訴訟（臺灣臺北地方法院95年度店簡字第1523號給付租金
      事件），主張該案被告良徽工程有限公司（下稱良徽公司
      ）因營建之需自90年間開始向再偉公司承租鷹架（含主體
      結構鐵架及配件水平、拉桿、樓梯、鐵管等）作為搭建營
      造建築之用，兩造就租金計算約定僅以主體結構鐵架為計
      算，自94年1 月1 日起每日每支鐵架以0.5 元計算租金，
      良徽公司於95年2 月前給付租金之支票退票計865,520 元
      未給付，並積欠95年3 月至95年8 月18日止之租金1,244,
      061 元未給付，且良徽公司尚有鐵架12,714支、45公分水
      平122 支、30公分水平9,229 支、拉桿8, 206支未返還，
      再偉公司以起訴狀為終止租賃契約之意思表示，依不當得
      利暨損害賠償請求權請求良徽公司應給付租金及返還租賃
      物，並聲明：1.良徽公司應給付再偉公司2,910, 980元（
      含租金及鷹架拆除修理費）及自96年6 月6 日起至清償日
      止按年息百分之5 計算之利息。2.良徽公司應返還再偉公
      司鐵架12,714支、45公分122 支、30公分水平9,229 支、
      拉桿8,206 支，及自95年8 月19日起至返還前開物品之日
      止按日給付再偉公司6,357 元。良徽公司則以：(一)經核對
      後，良徽公司尚未返還之物品僅有鐵架6,509 支、拉桿10
       ,538 支、樓梯6 支，水平部分已溢還3,872 支，且自90
      年1 月1 日起至92年12月31日已另行交付鐵架8, 403支、
      水平11,587支、拉桿6,806 支、樓梯37支予再偉公司，依
      此結算，再偉公司已溢收鐵架1,894 支、水平15,459支，
      未返還之拉桿僅為3,732 支，再偉公司請求返還鐵架14,5
      01支、水平5,242 支、拉桿17,497支、樓梯6 支及自95年
      8 月19日起至之日止按日給付6,357 元，為無理由。(二)經
      良徽公司核算，再偉公司已向良徽公司收取93年至95年2
      月止之租金合計8,148,032 元，惟良徽公司實際應支付租
      金僅為5,625,721 元，再偉公司顯然溢收租金2,522,311
      元。而良徽公司應給付鷹架之修理費金額為1,395,590 元
      ，經與再偉公司溢收之租金2,522,311 元兩相抵銷，再偉
      公司尚應返還良徽公司1,126,721 元，再偉公司請求良徽
      公司給付租金2,982,328 元為無理由。(三)經良徽公司核算
      ，95年3 月起至95年6 月止之租金合計共529,540 元，而
      依上述迄95年6 月止，再偉公司已溢收鐵架1,894 ，再偉
      公司請求良徽公司給付95年7 月至8 月18日租金，應無理
      由等語抗辯。案經臺灣臺北地方法院95年度店簡字第1523
      號審究兩造之主張及所提證據，認定：再偉公司請求良
      徽公司給付94年11月至95年2 月止之租金865,520 元（支
      票退票部分）及自95年3 月至95年8 月18日之租金1,244,
      061 元（3 月份296,400 元＋4 月份253,965 元＋5 月份
      197,850 元＋6 月份190,710 元＋7 月份190,710 元＋8
      月1 日至8 月18日租金114,426 元＝1,244,061 元）為有
      理由。兩造之租賃契約已經終止，良徽公司尚有鐵架12
      ,714 支 、45公分水平122 支、30公分水平9,229 支、拉
      桿8,206 支尚未返還再偉公司，再偉公司依據租賃物返還
      請求權請求良徽公司返還前開尚未返還之鐵架12,714支、
      45公分水平122 支、30公分水平9,229 支、拉桿8,206 支
      及自起訴狀繕本送達翌日95年8 月19日起至返還之日止，
      按日給付6,357 元之不當得利，為有理由。良徽公司雖對
      該判決提起上訴，惟因未繳上訴費用，經駁回上訴確定在
      案，有臺灣臺北地方法院95年度店簡字第1523號宣示判決
      筆錄、民事裁定、確定證明書各1 件附卷可按（見本院卷
      第64-70 、76、78頁）。
    2.基上可知，就該案而言，該案原告再偉公司（即本件被告
      ）對該案被告良徽公司（即本件原告）之請求有無理由，
      係以兩造間有鷹架之主體鐵架及配件水平、拉桿、樓梯之
      租賃關係，及良徽公司尚有無鷹架鐵架配件等租賃物未予
      返還及有無積欠再偉公司租金，再偉公司有無溢收租金等
      為重要之爭點，而該重要爭點，已經臺灣臺北地方法院本
      於當事人辯論之結果為上開判斷，且該判斷並無顯然違背
      法令情事。本件原告良徽公司於本件審理時雖提出鷹架從
      工地至倉庫之流程、明細、數額表及租金總表、明細表、
      出貨單等件為證（見本院95年度桃簡字第2357號卷第6-41
      頁、本院卷一第87-365頁），惟上開資料均係前開確定判
      決言詞辯論終結前已經存在之資料，自難認係新訴訟資料
      ，應認原告所提出上開資料不足以推翻上開判斷，是應解
      為在本件兩造間就上開已經法院判斷之重要爭點，不得作
      相反之主張或判斷，始符民事訴訟上誠信原則。
  (三)查兩造間就鷹架之主體鐵架及配件水平、拉桿、樓梯等之租
    賃關係既經終止，且就上開租賃物之返還及租金之核算給付
    既經臺灣臺北地方法院判決原告尚應返還被告再偉公司鐵架
    12,714支、45公分水平122 支、30公分水平9,229 支、拉桿
    8,206 支，及給付95年2 月起至95年8 月18日終止租約止之
    租金2,109,581 元（865,520 ＋1,244,061） 予被告再偉公
    司確定，被告再偉公司自無溢收租金之情。原告主張被告以
    詐術浮報租金，並未提出新證據舉證以實其說，自屬無據。
    又原告主張被告侵占原告所有寄放於被告再偉公司倉庫之鋼
    管鷹架9, 143組、60公分鋼製踏板7,104 支、中段欄杆7,10
    4 支、安全母索665 條、6 米鋼管414 支、鐵斜籬151 組、
    浪板986 片、雙三角架127 支、鐵爬梯39支、垃圾管理36組
    、電梯閘門36個，為被告所否認，原告就此事實亦未舉證以
    實其說，原告依民法第184 條第1 項侵權行為及第179 條不
    當得利規定請求被告給付損害賠償300 萬元，顯屬無據。
  (四)綜上所述，原告就其主張詐欺及侵占之事實，均不能證明為
    真實，其主張依侵權行為及不當得利法則請求被告給付損害
    賠償300 萬元，為無理由，應予駁回。原告之訴既經駁回，
    其假執行之聲請已失所附麗，應併駁回之。
四、本件事證已臻明確，兩造其餘主張陳述及所提證據，經核與
    本件判決之結果均無影響，爰不另一一論述，併此敘明。
五、據上論結：本件原告之訴為無理由，依民事訴訟法第78條，
    判決如主文。
中    華    民    國    97    年    7     月    11    日
                  民事第二庭    法  官  蔡寶樺
以上正本係照原本作成
如對本判決上訴，須於判決送達後20日內向本院提出上訴狀
中    華    民    國    97    年    7     月    11    日
                                書記官  李宛儒


司法院資訊處製作；財團法人民間司法改革基金會備份。
